【裁判字號】    89,訴,259
【裁判日期】    891207
【裁判案由】    申租公有土地
【裁判全文】
臺中高等行政法院裁定                            八十九年度訴字第二五九號
    原      告  甲○○
    被      告  財政部國有財產局中區辦事處
    代  表  人  蔡信三
右當事人間因申租公有土地事件，原告不服財政部中華民國八十九年七月七日台財訴
第0000000000號訴願決定，提起行政訴訟，本院裁定如左：
    主  文
原告之訴駁回。
訴訟費用由原告負擔。
    理  由
一、按「公法上之爭議，除法律別有規定外，得依本法提起行政訴訟。」「訴訟事件
    不屬行政法院之權限者，行政法院應以裁定駁回之。」分別為行政訴訟法第二條
    、第一百零七條第一項第一款所明文規定。又「官署依據法令管理國有財產，雖
    係基於公法為國家處理公務，但其與人民間就該項國有財產所發生之租賃等關係
    ，則仍屬私法上之契約關係。人民與官署因租用國有土地所生爭執，自屬於私權
    之爭執，非行政爭訟所能解決。而官署基於私法關係所為之意思通知，亦屬私法
    上之行為，不得視為基於公法上權力服從關係所為之處分，而對之為行政爭訟。
    」「人民不服行政官署之處分，固得循訴願程序以求救濟。但行政官署就其與人
    民間私法關係所為之意思表示，則屬私法上之行為，不得視為基於公法上權力服
    從關係之處分。人民對之如有爭執，應依民事訴訟程序訴請普通法院裁判，不得
    依行政爭訟方法提起訴願。」「原告申請變更保留地之承租人名義，亦即請求被
    告官署終止其與原承租人之租賃關係，而與原告另訂新租約，被告官署所為不予
    准許之通知，純係基於私法上地位之意思表示，並非本於行政權對原告為何處分
    ，原告如有爭執，應向民事法院訴請解決。此項私法上之租賃糾紛，本院並無審
    判之職權。」「查行政官署依台灣省公有耕地放租辦法，將公地放租與人民，雖
    係基於公法為國家處理公務，但其與人民間就該公有土地所發生之租賃關係，仍
    屬私法上之契約關係，如被告官署因查明原告未自任耕作，經以通知撤銷原告承
    租權，解除原租賃契約，即係基於私法關係以出租人之地位向原告所為之意思表
    示，並非基於公法關係以官署地位向原告所為之行政處分，不得循行政爭訟程序
    以求救濟。」行政法院五十一年判字第二八二號、五十七年判字第四七二號、六
    十一年裁字第十三號、六十一年裁字第一五九號亦分別著有判例。
二、本件原告起訴請求：原處分及訴願決定均撤銷。其陳述意旨略謂：（一）坐落於
    苗栗縣竹南鎮○○段海口小段一三五六、一三五七號等二筆國有土地於民國六十
    二年間由原告之父葉連彩之名義承租，一直均由原告耕作迄今，六十三年間因原
    告之父死亡，被告所屬新竹分處未依現耕作人繼承續租，原告於七十八年間始發
    現被告辦理繼承續租名義錯誤，申請更正，被告所屬新竹分處以葉清盛出具切結
    書放棄上揭二筆國有土地之耕作權，另由原告以申請承租方式辦理承租，致損害
    於原告合於國有耕地放領對象。（二）系爭耕地係屬被告之違誤，未依現耕作人
    名義辦理繼承續租。申請更正，被告所屬新竹分處以承租人放棄耕作權方式辦理
    ，顯有不當之疏失，原處分及訴願決定未予查明事實，認事用法均有違誤。為此
    提起本件之訴，請准判決如訴之聲明，並指示被告更正原告為繼承續租人，用保
    原告合法權益等語。核其所訴，屬原告與行政機關間因繼承續租耕作系爭國有地
    而發生私法關係之爭執，自不得提起訴願，以資救濟。訴願機關從程序上決定駁
    回其訴願，尚無不合，原告對之提起行政訴訟，仍難謂為合法，應予駁回。
三、依行政訴訟法第一百零七條第一項第一款、第一百零四條、民事訴訟法第九十五
    條、第七十八條，裁定如主文。
中    華    民    國     八十九      年     十二     月       七        日
                    臺中高等行政法院第 一 庭
                                    審 判 長 法 官  簡朝振
                                             法 官  宋富美
                                             法 官  胡國棟
右正本證明與原本無異。
如不服本裁定，應於收受本裁定後十日內以書狀敘述理由（應附繕本），經由本院向
最高行政法院提起抗告，並應繳納送達用雙掛號郵票拾份（每份參拾肆元）。
中    華    民    國     八十九      年     十二     月       八        日
                                    法 院 書 記 官  莊啟明


司法院資訊處製作；財團法人民間司法改革基金會備份。
